【裁判字號】    99,台上,7849
【裁判日期】    991216
【裁判案由】    違反毒品危害防制條例
【裁判全文】
最高法院刑事判決            九十九年度台上字第七八四九號
上  訴  人  何建興
上列上訴人因違反毒品危害防制條例案件，不服台灣高等法院高
雄分院中華民國九十九年十月一日第二審判決（九十九年度上訴
字第一三四０號，起訴案號：台灣屏東地方法院檢察署九十八年
度毒偵字第一八０九號），提起上訴，本院判決如下：
    主  文
上訴駁回。
    理  由
按刑事訴訟法第三百七十七條規定，上訴於第三審法院，非以判
決違背法令為理由，不得為之。是提起第三審上訴，應以原判決
違背法令為理由，係屬法定要件。如果上訴理由書狀並未依據卷
內訴訟資料，具體指摘原判決不適用何種法則或如何適用不當，
或所指摘原判決違法情事，顯與法律規定得為第三審上訴理由之
違法情形，不相適合時，均應認其上訴為違背法律上之程式，予
以駁回。本件上訴人何建興上訴意旨略稱：(一)、原判決未為實體
審查，僅以上訴無具體理由而駁回上訴人之上訴，有判決理由不
備之違法。(二)、上訴人偵查中之自白是否具備任意性，及其證明
力如何尚屬存疑，原判決遽採為上訴人犯罪之論據，有違證據法
則。(三)、原審未調查上訴人是否有刑法第六十二條自首規定之適
用，原判決亦未說明認定上訴人犯罪所憑之證據，顯然有應調查
之證據未予調查之違誤云云。
惟查：本件原判決以上訴人因違反毒品危害防制條例案件，提起
第二審上訴，上訴書狀所述之理由，經審查結果，認為不符合
具體理由之要件，因認上訴人之上訴違背法定要件，爰不經言詞
辯論，逕行判決駁回，已詳憑以認定之理由。上訴意旨雖指摘
原判決違法，然查：(一)、原判決業已說明第一審判決就認定上訴
人犯罪事實所憑之證據及理由，已經詳細調查審酌，經核並無違
背證據法則及論理法則。且就量刑方面，亦已審酌上訴人之素行
、犯罪一切情狀及其犯罪後態度，而量處其刑，經核亦屬妥適，
並無過重或過輕之情形。再明：(1)上訴人於警方至其所在現場
執行搜索時，業已當場查扣其持有之海洛因、甲基安非他命、注
射針筒及吸食器等物，足見警方已有合理懷疑上訴人涉犯施用第
一、二級毒品罪嫌，是上訴人於警詢中坦承施用第一、二級毒品
犯行，係屬自白犯罪，與刑法第六十二條規定自首之要件不符。
(2)第一審判決審酌上訴人雖於犯後坦承犯行，而施用毒品行為本
質上係屬自我戕害行為，反社會性程度應屬較低；惟施用毒品，
不僅足以戕害其個人身心，且極易滋生其他犯罪，惡化治安甚重
，嚴重損及公益，上訴人前經觀察勒戒助其戒除毒品，竟再為本
件施用毒品犯行，顯見其不思悔改，自制力亦顯不佳，並斟酌前
科素行等一切情狀，量處有期徒刑十月。經核尚屬允當，於法並
無不合。故上訴人第二審上訴書狀所載：上訴人為警查獲施用毒
品行為前，即向警方坦承犯行，係屬自首；又上訴人於偵、審程
序亦坦認犯行，上訴人因工作不慎受傷，為求止痛而再犯施用毒
品，有就醫證明可佐，請調查上情給予改判云云。雖具備形式上
之上訴理由，但上訴人並未提出新事證以供調查，亦未依據卷內
之訴訟資料，指摘第一審判決有何足以影響判決本旨之不當或違
法，而構成應予撤銷之具體事由，上訴人徒憑己意漫指第一審判
決不當，尚不足以動搖第一審判決認定犯罪事實及量刑之基礎，
難認係具體之上訴理由等由甚詳。上訴意旨(一)係置原判決所為明
白論斷於不顧，徒以自己之說詞，任意指摘為違法，難認已符合
首揭法定之第三審上訴要件。(二)、第二審上訴之目的，既在於請
求撤銷、變更原判決，則所謂具體理由之審查，當係指相對應於
第一審判決之採證認事、用法或量刑等各項有無顯然影響於判決
之違法或不當而言，並因個案之不同而具浮動性。上訴理由之
述，應先合乎具體之要求，始有所述可取與否之實體審理與判斷
之問題。本件其餘上訴意旨並未具體指摘原判決審認其第二審上
訴書狀所述非屬具體理由究竟如何違背法令，且上訴人之第二
審上訴因未述具體上訴理由，既經原審以其上訴違背法律上之
程式駁回其上訴，揆諸上開說明，即毋庸對上訴意旨(二)、(三)所述
問題為調查與判斷，是此部分之上訴亦與法律規定得為第三審上
訴理由之違法情形，不相適合。衡以首揭說明，上訴人之上訴為
違背法律上之程式，應予駁回。
據上論結，應依刑事訴訟法第三百九十五條前段，判決如主文。
中    華    民    國  九十九  年   十二   月   十六   日
                      最高法院刑事第十二庭
                          審判長法官  賴  忠  星  
                                法官  呂  丹  玉  
                                法官  吳      燦  
                                法官  蔡  名  曜  
                                法官  葉  麗  霞  
本件正本證明與原本無異
                                      書  記  官  
中    華    民    國  九十九  年   十二   月  二十一  日
                                                      Q

司法院資訊處製作；財團法人民間司法改革基金會備份。
